【裁判字號】    89,訴,335
【裁判日期】    891006
【裁判案由】    分割共有物
【裁判全文】
臺灣雲林地方法院民事判決  八十九年度訴字第三三五號
    原      告  甲○○
    訴訟代理人  丙○○
    被      告  乙○○
右當事人間請求分割共有物事件，本院判決如左：
    主    文
兩造共有坐落雲林縣林內鄉○○○段一九七之六地號，建地目，面積四百八十八平方公尺
，准按附圖乙案所示方法分割，即：
編號（ｂ）部分面積０‧０二四四公頃分歸原告甲○○取得。
編號（ａ）部分面積０．０二三八公頃、編號（ｃ）部分面積０‧０００六公頃分歸被告
乙○○取得。
訴訟費用由兩造按原應有部分比例負擔。
    事    實
甲、原告方面：
  一、聲明：原告與被告等共有坐落雲林縣林內鄉○○○段一九七之六地號土地，建地目
      ，面積四百八十八平方公尺，請准以如附圖所示方法分割。
  二、陳述略稱：兩造共有之系爭土地，原告應有部份為二分之一，被告之應有部份亦為
      二分之一，兩造間就上開土地，不能為協議分割，茲聲請雲林縣林內鄉調解委員會
      調解而不成立，又系爭土地無不分割之約定，且性質上亦無不能分割之情形，為管
      理之方便及提高土地利用價值，爰依民法第八百二十四條第二項之規定，聲請法院
      依現狀分割。
  三、證據：提出土地謄本四件、地籍圖謄本一件、分割方案圖為證。
乙、被告方面：
  一、聲明：駁回原告之訴，訴訟費用由原告負擔。
  二、陳述略稱：被告同意依現況分割，但不要損及其房屋。若有超過之部分願拆除還原
      告。
  三、本院依職權會同兩造勘驗現場，並囑託雲林縣斗六地政事務所派員實地測量。
    理  由
一、原告主張系爭土地為兩造共有，應有部分各二分之一，共有人間並無不分割之特約，
    亦無因物之使用目的不能分割之情形，惟無法達成協議分割之共識等情，業據原告提
    出地籍圖謄本及土地登記簿謄本、調解不成立證明書為證，並經本院現場履勘明確，
    製有勘驗筆錄在卷可稽，復為被告所不爭執，堪信原告之主張屬實。
二、按各共有人得隨時請求分割共有物，但物之使用目的不能分割或契約訂有不分割之期
    限者，不在此限。又共有物之分割，依共有人協議之方法行之，分割方法不能協議決
    定者，法院得因任何共有人之聲請，命為左列之分配：一、以原物分配於各共有人。
二、變賣共有物，以價金分配於各共有人，民法第八百二十三條第一項、第八百二十四條
    第一項、第二項分別定有明文。系爭土地既無不得分割之情形，共有人間亦無不分割
    之特約，又無法達成協議分割之共識，則原告依上開規定請求裁判分割，為有理由，
    應予准許。
三、次按裁判上定共有物之分割分法，法院有審酌共有物各種情形，顧及共有人全體利益
    而自由裁量之權，不受任何當事人主張之拘束，最高法院著有二十九年臺上字第一七
    九二號、四十九年臺上字第二五六九號判例可資參照。查系爭土地東北方面臨道路，
    由北往南依序有被告所有之磚造瓦頂平房一棟、一層加強磚造二樓鐵皮屋頂樓房一棟
    、原告所有之二樓加強磚造三樓鐵處加蓋樓房一棟、磚造瓦頂平房一棟、最南方由東
    向西依序為被告所有之破舊磚造瓦頂平房一棟、原告所有之破舊磚造瓦頂平房一棟、
    被告所有之破舊磚造瓦頂平房一棟、原告所有之破舊磚造瓦頂平房一棟業據本院會同
    兩造勘驗現場屬實，製有勘驗筆錄及現場略圖各一份附卷可稽，並經地政事務所派員
    勘測明確，繪有土地複丈結果圖說可明。本院審酌兩造均同意採附圖所示乙方案分割
    ，且被告不願將其如附圖所示ｃ部分出賣予原告，為顧及系爭土地之占有使用現狀，
    維持系爭土地分割後之最大經濟效益及尊重兩造之意願，維持雙方之和平共處，本院
    認以如附圖乙案所示之方法分割系爭土地，最為妥適，爰判決分割如主文所示。
四、本件係因分割共有物而涉訟，被告之行為可認係按當時之訴訟程度為伸張或防禦權利
    所必要，故由勝訴之原告亦負擔一部分訴訟費用，併此敘明。
五、據上論結，原告之訴為有理由，依民事訴訟法第七十八條、第八十一條二款，判決如
    主文。
中      華      民      國        八十九    年      十      月      六      日
                                臺灣雲林地方法院民事第一庭
~B法      官  黃瑞井
右為正本係照原本作成。
如對本判決上訴，須於判決送達後廿日內向本院提出上訴狀。
中      華      民      國        八十九    年      十      月      六      日
~B法院書記官  吳丕顯


司法院資訊處製作；財團法人民間司法改革基金會備份。
